【裁判字號】    99,國小上,2
【裁判日期】    990614
【裁判案由】    國家賠償
【裁判全文】
臺灣臺北地方法院民事判決            99年度國小上字第2號
上  訴  人  乙○○
被上訴人    教育部
法定代理人  甲○○
上列當事人間清償債務事件，上訴人對於中華民國98年12月23日
本院臺北簡易庭98年度北國小字第4號第一審小額程序民事判決
，提起上訴，本院判決如下：
    主  文
上訴駁回。
第二審訴訟費用新台幣壹仟伍佰元由上訴人負擔。
    事實及理由
一、按對於小額程序之第一審裁判上訴，非以其違背法令為理由
    ，不得為之。其上訴狀應記載上訴理由，表明下列各款事項
    ：（一）原判決所違背之法令及其具體內容，（二）依訴訟
    資料可認為原判決有違背法令之具體事實。民事訴訟法第43
    6 條之24第2項、第436條之25分別定有明文。依同法第436
    條之32第2項準用第468條規定，判決不適用法規或適用不當
    者，為違背法令，而判決有同法第469條所列各款情形之一
    者，為當然違背法令。是當事人對於小額程序第一審判決提
    起上訴，如依民事訴訟法第468條規定，以小額程序第一審
    判決有不適用法規或適用法規不當為理由時，其上訴狀或理
    由書應有具體之指摘，並揭示該法規之條項或其內容，若係
    成文法以外之法則，應揭示該法則之旨趣，倘為司法院解釋
    或最高法院之判例，則應揭示該判解之字號或其內容；如以
    民事訴訟法第469條所列各款情形為理由時，其上訴狀或理
    由書，應揭示合於該條款之事實。上訴狀或理由書如未依此
    項方法表明者，即難認為已對於小額程序第一審判決之違背
    法令有具體之指摘，其上訴自難認為合法。又對於小額程序
    之第一審判決，依上訴意旨足認上訴為無理由，得不經言詞
    辯論為之，亦為民事訴訟法第436條之29第2款所明定。
二、上訴意旨略以：被上訴人原以「行政程序法」為依據，拒絕
    發放伊所請求之退伍生效日薪給，遲至98年12月9日言詞辯
    論終結後，始主張其係依據「國軍人員薪餉發放規定」行事
    ，明顯違反民事訴訟法第196條規定。且按陸海空軍軍官士
    官服役條例第6條規定，服役年限以「年」為計算，則應依
    行政程序法第48條第2項規定：「期間以‧‧‧年‧‧‧計
    算者，其始日不算入。」，而非依行政程序法第48條第1項
    或第3項規定。又被上訴人未依民法有關期日及期間之規定
    ，辦理發放伊之退伍生效日薪給，自屬國家賠償第2條之情
    事，原審竟依國軍人員薪餉發放規定審理，乃違反程序處分
    權。且「國軍人員薪餉發放規定」屬「命令」位階，原審逕
    行適用國軍人員薪餉發放規定，而不適用民法有關期日及期
    間之規定，有違法律優位原則。為此提起本件上訴，求予廢
    棄原判決，並判決被上訴人應發給上訴人退伍生效日之薪給
    新台幣2,213元等語。
三、經查，上訴人所指摘被上訴人應否發放其退伍生效日之薪給
    之情，此乃為原審就退伍生效日時點之事實認定、證據取捨
    之問題，業經原審認定詳確。且本件上訴人係依據國家賠償
    之法律關係，訴請被上訴人給付退伍生效日薪餉，惟查被上
    訴人依法發放至96年10月30日0時止之薪餉，並無「公務員
    於執行職務行使公權力時，因故意或過失不法侵害人民自由
    或權利者」情事，自與國家賠償法第2條所定要件未符，要
    難因被上訴人未適時於本件訴訟提出攻擊或防禦方法，即令
    其負責。又「國軍人員薪餉發放規定」與民法間無母法授權
    規定之子法關係，自無上訴人所稱違反法律優位原則之問題
    。是以上均係上訴人誤認法令，而錯指原審判決有何不適用
    法規或適用不當之情形，且就整體訴訟資料無從認定原判決
    有何違背法令之具體事實，難認其已於上訴狀內依法表明原
    審判決如何具體違背法令。是原審判決並無上訴人所指違背
    法令情事，上訴人提起上訴，指摘原審判決不當，求予廢棄
    改判，依其上訴意旨，足認其上訴為顯無理由，爰不經言詞
    辯論程序，逕以判決駁回之。
四、本件第二審訴訟費用，確定為如主文第2項所示金額。
五、據上論結，本件上訴無理由，依民事訴訟法第436條之32第1
    項、第2項、第449條第1項、第436條之29第2款、第436條之
    19第1項、第78條，判決如主文。
中    華    民    國    99    年    6     月    14    日
                  民事第六庭  審判長法  官   朱漢寶
                                    法  官   張瑜鳳
                                    法  官   吳定亞
以上正本係照原本作成。
本判決不得上訴。
中    華    民    國    99    年    6     月    14    日
                                    書記官   張婕妤

司法院資訊處製作；財團法人民間司法改革基金會備份。
